【裁判字號】    99,抗,279
【裁判日期】    990322
【裁判案由】    定暫時狀態假處分
【裁判全文】
臺灣高等法院民事裁定                   99年度抗字第279號
抗  告  人  丁○○
            乙○○
            己○○
共同代理人  柏有為律師
            藍弘仁律師
上列抗告人與相對人戊○○、丙○○、甲○○間聲請定暫時狀態
假處分事件，抗告人對於中華民國99年1月18日臺灣士林地方法
院98年度裁全字第1994號裁定提起抗告，並於本院追加聲請，本
院裁定如下：
    主  文
抗告及追加聲請均駁回。
抗告（含追加聲請）費用由抗告人負擔。
    理  由
一、按抗告，除本編別有規定外，準用第3編第1章之規定，民事
    訴訟法第495條之1第1項定有明文。又訴之變更或追加，非
    經他造同意，不得為之。但有第255條第1項第2款請求之基
    礎事實同一者之情形，不在此限，民事訴訟法第446條第1項
    、第255條第1項第2款亦有明定。查抗告人於本院追加聲請
    相對人應撤銷海揚國際實業股份有限公司（下稱海揚公司）
    於民國（下同）99年1月29日向臺北市政府商業處所為之變
    更登記，核與其於原法院聲請相對人不得執行海揚公司董事
    長或董事職權，同係基於海揚公司98年11月16日股東臨時會
    及董事會（下稱系爭股東會、系爭董事會）決議是否有效之
    同一基礎事實所為主張，本諸前開規定，應予准許。
二、本件聲請及抗告意旨略以：抗告人為海揚公司之股東，海揚
    公司於98年間無董事會不能或不為召集股東會之情事，亦無
    基於公司利益而有召開股東會之必要情形，詎海揚公司監察
    人陳碧勤竟自行召開系爭股東會，並於系爭股東會選任相對
    人為海揚公司之董事，惟系爭股東會僅有代表已發行股份總
    數62%之股東出席，未達解任董事之法定股數，是系爭股東
    會之召集程序及決議方法均屬違法，而相對人並於同日下午
    召開系爭董事會，推選相對人戊○○為海揚公司董事長、相
    對人丙○○為副董事長，經抗告人於98年12月3日提起撤銷
    系爭股東會決議及確認系爭董事會決議無效之訴，系爭股東
    會一經撤銷，相對人即自始不具海揚公司董事資格，系爭董
    事會決議亦屬無效，相對人戊○○、丙○○即非海揚公司董
    事長、副董事長。然因相對人不適任海揚公司董事，且相對
    人於99年1月29日向臺北市政府商業處辦理海揚公司董事長
    變更為相對人戊○○，其餘董事變更為相對人丙○○及甲○
    ○，並進而變更海揚公司之印鑑登記，復向銀行、稅捐機關
    辦理負責人及印鑑變更，甚至通知重要通路商變更貨款匯款
    帳號，致海揚公司無法進行日常營業活動之契約簽訂、銀行
    授信額度動撥及存放現金，且無法取得統一發票進行正常銷
    貨及取得通路商之貨款，又相對人於99年2月5日恣意率領保
    全人員強行接管海揚公司嚴重影響員工情緒，此情狀如不立
    即排除，海揚公司於近期內將不得不停止營業，往日辛苦建
    立之品牌形象、商譽及市場佔有率即將毀於一旦，海揚公司
    數百名員工亦將面臨失業，此等損害不僅重大更屬難以回復
    等情，爰聲明請求廢棄原裁定，准抗告人以現金或等值之板
    信商業銀行股份有限公司無記名可轉讓定期存單為擔保，相
    對人於原法院98年度訴字第1444號撤銷股東會決議等事件判
    決確定前，不得執行海揚公司之董事長或董事職權；並於本
    院追加聲請相對人應撤銷海揚公司於99年1月29日向臺北市
    政府商業處辦理之變更登記等語。
三、按民事訴訟法第538條規定，於爭執之法律關係，為防止發
    生重大之損害或避免急迫之危險或有其他相類之情形而有必
    要時，得聲請為定暫時狀態之處分。又債權人聲請定暫時狀
    態之處分，依同法第538條之4準用第533條再準用第526條規
    定，應就其請求及假處分之原因加以釋明，且兩者缺一不可
    。前開釋明如有不足，而債權人陳明願供擔保或法院認為適
    當者，法院始得定相當之擔保，命供擔保後為假處分。若債
    權人就其請求及假處分之原因絲毫未予釋明，法院即不得命
    供擔保後為定暫時狀態之處分。而所謂「爭執之法律關係，
    有定暫時狀態之必要者」，係指因避免重大損害或其他情事
    ，有就爭執之法律關係，定暫時狀態之必要而言。此必要之
    情事即為假處分之原因，苟由聲請假處分之人提出相當證據
    以釋明其存在，即有就爭執之法律關係定暫時狀態之必要。
    是定暫時狀態假處分之聲請人，除應釋明與債務人間有爭執
    之法律關係外，尚應提出有何防止發生重大之損害或避免急
    迫之危險或有其他相類之情形而有必要定暫時狀態處分之原
    因並釋明之。於其釋明有所不足時，法院方得斟酌情形，依
    債權人供擔保以補釋明欠缺之陳明，酌定其擔保金額，准為
    定暫時狀態之假處分。若法院認供擔保仍不足補釋明之欠缺
    ，非不得駁回其定暫時狀態假處分之聲請（最高法院94年台
    抗第792號裁判意旨參照）。
四、經查抗告人主張其為海揚公司之股東，海揚公司於98年間無
    董事會不能或不為召集股東會之情事，亦無基於公司利益而
    有召開股東會之必要情形，詎海揚公司監察人陳碧勤竟自行
    召開系爭股東會，並於系爭股東會選任相對人為海揚公司之
    董事，惟系爭股東會僅有代表已發行股份總數62%之股東出
    席，未達解任董事之法定股數，系爭股東會之召集程序及決
    議方法均屬違法，且相對人並於同日下午召開系爭董事會，
    推選相對人戊○○為海揚公司董事長、相對人丙○○為副董
    事長，經抗告人於98年12月3日提起撤銷系爭股東會決議及
    確認系爭董事會決議無效之訴，為原法院98年度訴字第1444
    號事件受理等語，業據抗告人提出海揚公司股東名冊、臺北
    成功郵局第1320號存證信函（該函檢附系爭股東會開會通知
    書、委託書）、系爭股東會議事錄、系爭董事會議事錄為證
   （見原法院卷14-17頁），且相對人對抗告人業已提起前開訴
    訟，亦不爭執，堪認系爭股東會之召集程序或其決議方法是
    否違反法令、抗告人能否請求撤銷系爭股東會決議，而使相
    對人與海揚公司間本於該次決議所生之董監事委任關係自始
    失效，為兩造間爭執之法律關係，抗告人已就聲請定暫時狀
    態處分之「請求」，盡釋明之責。
五、又本件抗告人聲請定暫時狀態之處分，其內容為命相對人於
    本案訴訟判決確定前，不得執行海揚公司之董事長、董事職
    權，及相對人應撤銷海揚公司於99年1月29日向臺北市政府
    商業處辦理之變更登記。揆諸前揭說明，抗告人應就其因相
    對人於本案訴訟判決確定前執行董事長、董事職權，將遭受
    不可回復損害之程度及其具體內容，或相對人執行董事長、
    董事職權有何違法、失職情事，而有以本件定暫時狀態處分
    防止發生重大之損害或避免急迫之危險等事實，負釋明之責
    。
  (一)抗告人主張相對人不適任海揚公司董事，並以相對人不具經
    營食品之專業，相對人或未提出學經歷資料，或所提出者與
    主管機關登記資料不符，或其所經營之其他公司已為停業登
    記，或以郵政信箱為聯絡地址；另海揚公司之主要業務為製
    造及販售市場知名之高岡屋海苔，原為高岡屋企業股份有限
    公司（下稱高岡屋公司）之業務，因楊德勝、楊陳玉葉夫妻
    聘請不良團隊致該公司經營不善、財務困難而由海揚公司承
    接，楊德勝夫妻嗣後並以安有投資股份有限公司（下稱安有
    公司）名義持有海揚公司股份，而安有公司目前亦營運異常
    ，令人合理懷疑楊德勝夫妻實際掌控之安有公司所指派之法
    人代表即相對人不具經營能力為憑。惟以現今商業活動迅速
    發展，國內市場愈趨開放，跨業間貿易及投資行為更為經營
    之常態，是難以相對人非食品產業從業人員而推認其將造成
    海揚公司重大損害，況相對人是否具備食品專業背景及其學
    經歷等，僅屬相對人是否適任董事職務之參考因素之一，與
    其是否將造成海揚公司重大損害或急迫危險，實屬二事；又
    相對人戊○○所寄發之存證信函上記載聯絡地址雖為郵政信
    箱，然一般人使用郵政信箱收受郵件，並非罕見，尚不足以
    據此推認相對人有將海揚公司存款提領殆盡之可能；另相對
    人並非抗告人所述高岡屋公司於90年間經營不善時之董事、
    總經理，有高岡屋公司90年2月26日之公司變更登記表可憑
    （見原法院卷第110-111頁），高岡屋公司當時之經營不善
    ，亦難認與相對人有關，抗告人援此主張相對人不適任海揚
    公司董事長、董事，亦屬無據。
  (二)抗告人再以相對人已向主管機關辦理變更登記為海揚公司董
    事長，及變更海揚公司之印鑑登記，又向銀行、稅捐機關辦
    理負責人及印鑑變更，復要求通路廠商變更貨款匯款帳號，
    甚至恣意率領保全人員強行接管海揚公司，經報警處理嚴重
    影響員工情緒，而有聲請本件假處分必要性云云，並提出海
    揚公司登記資料查詢、授信綜合額度契約、授信契約書、相
    對人要求接管海揚公司及破壞門窗等照片、派出所受理刑事
    案件報案三聯單、財政部臺北市國稅局內湖稽徵所99年2月8
    日財北國稅內湖營業二字第0993000771號函、臺北成功郵局
    第219號存證信函為證（見本院卷第16-35、46、127-131 頁
    ）。惟查，抗告人主張相對人向主管機關辦理海揚公司變更
    董事長及印鑑登記，向稅捐機關、相關往來銀行辦理變更負
    責人及印鑑，向通路商要求變更仍以海揚公司名義之匯款帳
    號，及至海揚公司要求接管等，均屬相對人依系爭股東會、
    董事會決議當選董事、董事長、副董事後，為實際營運海揚
    公司所應為之行為，抗告人以相對人之上開行為，致海揚公
    司無法進行契約簽訂、銷售貨物，未能取得銀行授信及通路
    商貨款，員工情緒受到嚴重影響，海揚公司近期內不得不停
    止營業云云，均屬臆測之詞，而未提出任何證據釋明之；至
    抗告人是否破壞門窗佔據海揚公司門口，亦不足以釋明對抗
    告人或海揚公司已造成重大之損害。
  (三)綜上，應認抗告人就本件定暫時狀態處分之「原因」，並未
    釋明，依民事訴訟法第526條第2項規定，不得由抗告人供擔
    保以代釋明之欠缺。是抗告人提出本件聲請，尚有未合，原
    法院駁回抗告人之聲請，核無不合，抗告人求予廢棄原裁定
    ，為無理由，應予駁回。另抗告人於本院追加聲請部分，亦
    無理由，應予駁回
六、據上論結，本件抗告及追加聲請，均為無理由，爰裁定如主
    文。
中    華    民    國    99    年    3     月    22    日
                    民事第十二庭
                        審判長法  官  陳駿璧
                              法  官  李昆曄
                              法  官  李媛媛
正本係照原本作成。
本裁定除以適用法規顯有錯誤為理由外，不得再抗告。如提起再
抗告，應於收受後10日內委任律師為代理人向本院提出再抗告狀
。並繳納再抗告費新台幣１千元。
中    華    民    國    99    年    3     月    22    日
                              書記官  李華安

司法院資訊處製作；財團法人民間司法改革基金會備份。
